臺灣高等法院交通事件裁定　　　　　　100年度交抗字第295號
抗　告　人
即受處分人　林玉女
上列抗告人因違反道路交通管理處罰條例案件，不服臺灣士林地
方法院100年度交聲字第15號，中華民國100年1月24日裁定（原
處分案號：北市裁罰字第裁22-A00HAF661號），提起抗告，本院
裁定如下：
    主  文
抗告駁回。
    理  由
一、原裁定意旨略以：受處分人林玉女於民國（下同）98年9月1
    日晚間6時52分許，騎乘車號BFV-222號重型機車，在台北市
    ○○路與虎林街口，為警攔停舉發「駕車行經有燈光號誌管
    制之交岔路口闖紅燈」之違規等情，業據證人即舉發員警吳
    登傑於原審調查時到庭具結證述明確。受處分人雖辯稱當時
    號誌為綠燈，其亦尚未穿越路口或轉彎，且員警並未提出其
    他證據云云，惟證人與受處分人原不相識，並無怨恨仇隙，
    要無設詞誣陷受處分人，進而招致偽證重罪之可能及必要，
    是其證詞應屬可信，且受處分人所騎乘之機車於紅燈之際逾
    越停止線，更已達行人穿越道而足以妨害其他方向人，益徵
    其確有穿越路口之企圖，是受處分人確有上開闖紅燈之違規
    行為甚明。又本件闖越紅燈乙事屬動態行為，事出突然，苛
    求舉發員警須拍照存證，為不可能之事，且該等違規事實由
    人之感官即可充分判定，非必以科學儀器始能偵測得知，是
    本件雖無採證照片或其他證據，然既經舉發員警到庭具結作
    證，自得以證人可信之證詞據為認定違規事實之依據。本件
    違規事證明確，原審因認原處分機關據以裁處受處分人新台
    幣（下同）1800元罰鍰，並既違規點數3點，核無違誤，本
    件異議為無理由，應予駁回等語。
二、抗告意旨略以：即使證人有具結偽證之處罰，亦無從擔保其
    證言之真實性，仍須有其他補強證據，否則不得作為有罪判
    決之唯一證據，且當時號誌確實是綠燈，抗告人有減速看左
    邊7-11之地標，再繼續往前，而警察追撞抗告人時，並未告
    知是違規開單，抗告人拿手上地址向警察詢問，警察回應之
    後即要求其簽名，抗告人係在毫不知情下被開單，且提出請
    求調閱路口、銀行、7-11便利超商監視器，為何不做云云？
三、按汽車駕駛人駕駛汽車，應遵守道路交通標誌、標線、號誌
    之指示，道路交通安全規則第90條前段定有明文。而汽車駕
    駛人，行經有燈光號誌管制之交岔路口闖紅燈者，處1800元
    以上5400元以下罰鍰，道路交通管理處罰條例第53條定有明
    文。又汽車駕駛人有違反該條例第53條情形者，除依原條款
    處罰鍰外，並記違規點數3點，同條例第63條第1項第3款亦
    有明定。
四、經查：
  (一)抗告人即受處分人林玉女於前揭時、地，駕駛車號BFV-222
    號重型機車，因「駕車行經有燈光號誌管制之交岔路口闖紅
    燈」之違規，經證人即台北市政府警察局信義分局三張犁派
    出所警員吳登傑攔停舉發等情，業據證人於原審調查時具結
    證述取締過程明確。抗告人雖主張當時號誌為綠燈，員警無
    錄影證明云云。惟按交通員警舉發違反道路交通管理處罰條
    例所列之違規事實，本質上為行政處分，係公務員基於職務
    上權力，依法就特定之具體事件所為具公法上效果之單方行
    政行為，基於公務員為公法上行為具有公信力之原則，該行
    政行為當可被推定為真正，其據以依法處分之事實認定亦為
    正確無誤，此公信原則，乃立法者賦予行政機關制定違反道
    路交通事件統一裁罰標準及處理細則，使執勤警員得當機處
    分，以維護交通秩序、安全之行政目的，殊不得任意質疑行
    政處分之公信力。且證人係於執行勤務時，發現抗告人上開
    違規情形而取締，與抗告人素不相識，復無怨隙，應無甘冒
    觸犯偽證罪責，而故意構詞誣陷抗告人之必要，苟無其他積
    極證據可佐，已難認其等有何濫行舉發違規之情形；況依道
    路交通管理處罰條例科處行政罰事件，依據公法爭議之舉證
    責任分配法則，固應先由行政機關就其業已履踐相關正當法
    律程序，以及人民應受處罰之客觀違反法令行為，負證明之
    責，受處罰人就行政機關已為相當證明之前開事項，若主張
    欠缺主觀歸責條件或為其他抗辯，亦須就其所辯提出反證。
    而行政機關對於前開應為舉證事項，並非不得以執行查察取
    締勤務人員，依據調查人證之程序，使就親歷事實提供不可
    替代之證明方法。
  (二)至抗告人質疑曾請求調閱監視器畫面未果，惟遍查卷證內容
    ，不論是意見陳述書、聲明異議狀及原審調查訊問時，均未
    見抗告人曾提出調閱監視器之要求，況警察取締交通違規事
    件，其以科學儀器照相或錄影採證者，固然足以據為交通違
    規事實之證明，惟交通違規事實本具有稍縱即逝之性質，且
    囿於當場舉發而未以科學儀器照相採證，甚或礙於手動照相
    而未能即時拍攝違規之情節，立法者並未明文限制或排除「
    舉發警員目睹、耳聞」之證據能力，或其證述內容對於違規
    事實之證明力，則取締員警就交通違規事實之親身經歷見聞
    ，當亦足可恃為此類交通事件違規事實之證據，而要非所有
    交通違規事件倘未經科學儀器照相錄影採證即一概不能據以
    認定。又交通警察掣單舉發違反道路交通管理處罰條例所列
    之違規事實，本質上為行政處分，係公務員基於職務上權力
    ，依法就特定具體事件所為具公法上效果之單方面行政行為
    ，基於公務員為公法上行為具有公信力之原則，該行政行為
    當可被推定為真正，其據以依法處分之事實認定亦為正確無
    誤，於此，法院若查無證據足資證明員警捏造事實違法取締
    之情事，則執勤警員本其維護交通秩序、安全職責所為之舉
    發事實，自應受到合法、正確之推定，而其證言又如無顯著
    瑕疵或與事實不符之處，則當值採信。本件抗告人之違規事
    實既經證人於執勤時依法舉發，並於原審具結證述綦詳，依
    上說明，法院非不得以舉發時員警之親身經歷為證，且參以
    員警為執行交通勤務之公務員，其觀察程度自較一般人更為
    專注，自能憑感官及經驗判斷是否違規，且以舉發員警與抗
    告人並無嫌隙，並無甘冒觸犯偽證之罪責，故意構詞誣陷受
    處分人之必要，則其所證內容，當足供法院憑以判斷、認定
    違規事實之存在，法院自無從在舉發員警到庭所證情節核無
    矛盾、齟齬暨違背經驗、論理法則之情況下，率將舉發員警
    之親身見聞排除於證據之外，是本院自得以證人即舉發警員
    吳登傑之可信證詞，為認定抗告人之違規事實。
  (三)綜上，抗告人於前揭時、地，確有「行經有燈光號誌制之交
    岔路口闖紅燈」之違規事實，雖其否認有違規之事實，然迄
    未提出證據，以實其說，亦未就證人之舉發有誤提出相關證
    據以供調查，本院復查無其他證據足資證明證人有捏造事實
    違法取締之情事，抗告人空言否認違規，尚難遽採。原審因
    認原處分機關援引前揭規定，裁處抗告人罰鍰1800元，並記
    違規點數3點，而駁回抗告人於原審之聲明異議，經核並無
    不合。抗告意旨猶執前詞提起抗告，指摘原裁定不當，為無
    理由，應予駁回。
五、據上論斷，應依道路交通事件處理辦法第25條，刑事訴訟法
    第412條，裁定如主文。
中    華    民    國   100    年    6     月    28    日
                  刑事第十六庭審判長法  官   陳晴教
                                    法  官   吳啟民
                                    法  官   王敏慧
以上正本證明與原本無異。
不得再抗告。
                                    書記官   蕭詩穎
中    華    民    國   100    年    6     月    29    日